【裁判字號】    96,交易,100
【裁判日期】    970321
【裁判案由】    過失傷害
【裁判全文】
臺灣板橋地方法院刑事判決             96年度交易字第100號
公  訴  人  臺灣板橋地方法院檢察署檢察官
被      告  甲○○
上列被告因過失傷害案件，經檢察官提起公訴（95年度偵字第
26012號），本院判決如下：
    主  文
甲○○因過失傷害人致重傷，處有期徒刑拾月；減為有期徒刑伍
月，如易科罰金，以銀元參佰元即新臺幣玖佰元折算壹日。
    事  實
一、甲○○於民國95年2 月13日上午9 時35分許，駕駛車牌號碼
    CRW- 692號重型機車，沿臺北縣泰山鄉○○○路往臺北縣泰
    山鄉○○路方向行駛，途經臺北縣泰山鄉○○○路43號前時
    ，本應注意車前狀況，並隨時採取必要之安全措施，且依當
    時客觀情狀，又無不能注意之情形，詎竟疏未注意及此，致
    甲○○所駕駛之機車車頭碰撞當時行經該處，正欲送貨步行
    穿越道路時，本應注意左右無來車，始可小心迅速穿越，然
    因未注意左側來車情形之行人戊○○，致戊○○當場倒地後
    受有頭部外傷合併顱內出血、左側硬腦膜下腔積水、肺炎、
    左側肺部膿瘍、敗血性休克、呼吸衰竭、顱骨缺損、低白蛋
    白血症等極重度殘障之重傷害，並因而呈重度昏迷與植物人
    狀態迄今；甲○○於車禍肇事後，犯罪未被有偵查犯罪權限
    之公務員發覺前，自動留在現場，向據報前來現場處理車禍
    之警員供承其為車禍肇事者，自承犯罪，接受裁判。
二、案經代行告訴人丁○○（戊○○之子）訴由臺灣板橋地方法
    院檢察署檢察官偵查起訴。
    理  由
一、訊據被告甲○○矢口否認有何過失傷害犯行，辯稱：被害人
    戊○○原來與其本人同方向，距離其本人右前方約三、四步
    ，嗣突然從右往左衝過來，一般人在這種情形都無法及時閃
    避云云。經查：
（一）、被害人戊○○於上揭時間、地點，遭被告甲○○所駕駛
        之機車撞擊倒地等事實，業據被告甲○○供承不諱，並
        有道路交通事故調查報告表所載事故現場圖、調查報告
        表(一)、(二)各1 紙與現場照片12幀各在卷足憑（95年度他
        字第5504號偵查卷第15頁至第17頁；第21頁至第27頁）
        。
（二）、本件車禍經送鑑定結果，認被告甲○○駕駛普通重型機
        車，未注意車前狀況撞擊行人，為肇事主因；行人戊○○穿越道路，未注意左側來車，為肇事次因，各等情，
        此有臺灣省臺北縣區車輛行車事故鑑定委員會，97年1
        月14日，北縣鑑字第0965181370號函附北縣鑑字第
        961370號鑑定意見書在卷可資佐證（本院刑事卷第76頁
        至第78頁）。
（三）綜上調查，足認被告甲○○於本件車禍之發生確有過失至
      明。被告否認有過失犯行云云，所辯無非飾卸之詞，委不
      足採。
（四）、又被害人戊○○於95年2 月13日因車禍被撞擊經救護車
        送至長庚紀念醫院急診求診，於當日接受開顱手術移除
        血塊以及腦壓測量器置放手術，並住院至加護病房接受
        觀察與治療，於2 月15日接受顱骨移除減壓手術，於2
        月23日及27日接受氣管切開手術，2 月28日接受慢性硬
        腦膜下血塊移除手術，於3 月6 日因病況穩定轉至普通
        病房繼續治療，而於95年4 月1 日出院；嗣被害人戊○○於上開出院當日經由急診轉入屏東縣東港鎮安泰醫院
        ，並於95年5 月25日進行顱骨整形、硬膜下腹腔引流手
        術，而於95年8 月9 日出院。嗣被害人戊○○旋轉入屏
        東縣新埤鄉小康醫院接受治療，隨後轉至該小康醫院附
        設之療養院復健迄今；又被害人戊○○因前開車禍致受
        有左小腿骨折、頭部外傷合併顱內出血、左側硬腦膜下
        腔積水、肺炎、左側肺部膿瘍、敗血性休克、呼吸衰竭
        、顱骨缺損、低白蛋白血症；被害人戊○○目前神智不
        清，目光呆滯、無法言語、無法自行進食，需用胃管灌
        食，頸部氣管造廔，常有膿痰咳出，需經常抽吸、四肢
        關節僵硬，肌肉萎縮需經常復健治療，長期臥床接近植
        物人狀態，24小時需家人照顧，故被害人戊○○目前已
        呈重度昏迷及植物人狀態之身體重大難治傷害等情，此
        有長庚紀念醫院95年4 月1 日、安泰醫院95年4 月7日
        診斷證明書、本院公務電話紀錄、小康醫院97年2 月15
        日，（97）康新字第970014號函各1 紙在卷可稽（95年
        度他字第5504號偵查卷第33頁、34頁；本院卷第85頁、
        第95頁）。查被害人戊○○因本件車禍，致受有前開重
        傷結果，已如前述；可見被告之前揭過失行為與被害人
        戊○○之前開重傷結果間，顯有相當因果關係甚明。本
        件事證明確，被告過失重傷害犯行應堪認定。
（五）、另查，被告甲○○於本件車禍肇事後，犯罪未被有偵查
        犯罪權限之公務員發覺前，自動留在現場，向據報前來
        現場處理車禍之警員供承其為車禍肇事者，自承犯罪，
        接受裁判一節，業據證人即臺北縣政府警察局新莊分局
        交通分隊員警丙○○於本院審理時證稱：「95年2 月13
        日上午9 點35分在臺北縣泰山鄉磚雅厝43號前發生的車
        禍，是泰山派出所（按應係泰山分駐所）轉告我到現場
        處理，第一個到達現場的是派出所員警... 我到現場的
        時候，泰山派出所員警乙○○已在場；我有問被告的方
        向及如何撞到，被告說他騎車過去看到被告的時候已經
        來不及」；證人即處理本件交通事故之上開新莊分局泰
        山分駐所員警乙○○於本院審理時證稱：「當時勤務中
        心通報的時候，我是第一個到現場的員警，我到現場時
        問機車是何人騎乘，肇事者（即被告甲○○）過來告訴
        我他（即甲○○）就是機車的騎士」各等語明確在卷（
        本院卷第103 頁至第104 頁；第116 頁至第117 頁）。
        故由上開證人乙○○及丙○○二人之證言可知，應可認
        定被告甲○○於本件車禍肇事發生後，合乎自首之規定
        甚明，爰依自首之規定減輕其刑。
二、查被告於本案犯罪之時間為95年2月13日，而刑法及刑法施
    行法業於94年2月2日經總統以華總一義字第09400014901號
    令修正公布，並於95年7月1日施行（下稱「新刑法」，修正
    前刑法下稱「舊刑法」），參酌最高法院95年5月23日刑事
    庭第8次會議決議結論，新刑法第2條第1項之規定，係規範
    行為後法律變更所生新舊法律比較適用之準據法，於新刑法
    施行後，應適用新刑法第2條第1項之規定，為「從舊從輕」
    之比較。且比較時，應就罪刑有關之共犯、未遂犯、連續犯
    、想像競合犯、牽連犯、結合犯以及累犯加重、自首減輕、
    暨其他法定加減原因與加減例等一切情形，綜其全部罪刑之
    結果，而為比較，再適用有利於行為人之法律處斷，以決定
    罪刑之適用。又按上開修正公布施行之刑法第2 條第1 項規
    定，行為後法律有變更者，適用行為時之法律。但行為後之
    法律有利於行為人者，適用最有利於行為人之法律，係採從
    舊從輕之原則。而所謂「法律有變更」，係指足以影響行為
    之可罰性範圍及其法律效果之法律修正而言，易科罰金之折
    算標準、易服勞役之折算標準及期限涉及裁量權之行使，係
    屬科刑規範事項，其折算標準於裁判時並應於主文內諭知，
    與一般純屬執行之程序有別，是如新舊法對易科罰金之折算
    標準、易服勞役之折算標準及期限各有不同時，自應依上開
    規定，比較適用最有利於行為人之法律。而比較時應就罪刑
    有關之共犯、未遂犯、連續犯、牽連犯、結合犯、以及累犯
    加重、自首減輕、暨其他法定加減原因、與加減例等一切情
    形，綜其全部之結果，而為比較，再適用有利於行為人之法
    律處斷，且應就罪刑有關之一切情形，比較其全部之結果，
    而為整個之適用，不能割裂而分別適用有利益之條文，最高
    法院24年上字第4634號、27年上字第2615號判例固足參照，
    但此之所謂不能割裂適用，係指與罪刑有關之本刑而言，不
    包括易刑處分，事關刑罰執行之易刑處分仍應分別適用最有
    利於行為人之法律。易言之，倘所處之主刑同時有徒刑、拘
    役易科罰金、罰金易服勞役之情形時，關於易科罰金、易服
    勞役部分應分別為新舊法有利不利之比較，依刑法第2 條第
    1 項從舊從輕原則定其易刑之折算標準，最高法院96年台非
    字第58號著有判決可資參照。由此可見，易科罰金、易服勞
    役、緩刑、保安處分之宣告，則涉及裁量權之行使，須於裁
    量權行使時，方有比較適用問題，此部分得予割裂適用。茲
    將有關本案之新舊法比較說明如下：
（一）、被告所犯過失重傷害罪之罰金刑部分，舊刑法第33條第
        5 款規定：「罰金：1 元（銀元）以上」，新刑法第33
        條第5 款則規定：「罰金：新臺幣一千元以上，以百元
        計算之」。是新刑法第33條第5 款所定罰金刑最低數額
        ，較之舊刑法提高，自以舊刑法第33條第5 款規定有利
        於被告。
（二）、再就累犯部分，舊刑法第47條規定：「受有期徒刑之執
        行完畢，或受無期徒刑或有期徒刑一部之執行而赦免後
        ，五年以內再犯有期徒刑以上之罪者，為累犯，加重本
        刑至二分之一」，新刑法第47條第1 項則規定：「受徒
        刑之執行完畢，或一部之執行而赦免後，五年以內故意
        再犯有期徒刑以上之罪者，為累犯，加重本刑至二分之
        一」。是以，於受有期徒刑之執行完畢，或受無期徒刑
        或有期徒刑一部之執行而赦免後，五年以內再因過失犯
        有期徒刑以上之罪，依修正前刑法第47條規定，固構成
        累犯；然依新刑法第47條第1 項之規定，已不構成累犯
        。查被告甲○○前因犯施用毒品案件，經本院以94年易
        字第781 號判決有期徒刑5 月確定，甫於94年12月12日
        易科罰金執行完畢，此有臺灣高等法院被告前案紀錄表
        1 份在卷可憑，其於受有徒刑執行完畢後，5 年內雖再
        犯本件過失重傷害罪犯行，惟經比較新舊法適用之結果
        ，以修正後刑法第47條第1 項之規定較有利於被告，自
        不再論被告以累犯。
（三）、又舊刑法第62條前段原規定：「對於未發覺之罪自首而
        受裁判者，減輕其刑」，即修正前刑法關於自首之法律
        效果，係「必」減輕其刑；而新刑法第62條前段則規定
        ：「對於未發覺之罪自首而受裁判者，得減輕其刑」。
        亦即新刑法關於自首之法律效果，已改為僅「得」減輕
        其刑。本件被告自首之時間係於刑法修正施行前，自有
        比較新舊法之必要，經比較新舊法之結果，修正後刑法
        第62條之規定對於被告並非較為有利。
（四）、修正前刑法第41條第1 項前段規定：「犯最重本刑為5
        年以下有期徒刑之刑之罪，而受6 個月以下有期徒刑或
        拘役之宣告，因身體、教育、職業、家庭之關係或其他
        正當理由，執行顯有困難者，得以1 元以上3 元以下折
        算1 日，易科罰金」；第2 項規定：「併合處罰之數罪
        ，均有前項情形，其應執行之刑逾6 月者，亦同。」；
        而刑法修正施行前之易科罰金折算標準，修正前罰金罰
        鍰提高標準條例第2 條前段規定（95 年5月17日修正刪
        除，95年7 月1 日施行），就其原定數額提高為100 倍
        折算1 日，則刑法修正施行前易科罰金折算標準，應以
        銀元300 元（即新臺幣900 元）折算1 日；而修正後刑
        法第41條第1 項前段規定：「犯最重本刑為5 年以下有
        期徒刑以下之罪，而受6個 月以下有期徒刑或拘役之宣
        告者，得以新臺幣1 千元、2 千元或3 千元折算1 日，
        易科罰金」；第2 項規定：「前項規定於數罪併罰，其
        應執行之刑未逾6 月者，亦適用之。」。綜合比較新舊
        法易科罰金之折算標準，以修正前之規定，較有利於被
        告，自應依刑法第2 條第1 項前段之規定適用有利於行
        為人之修正前刑法第41條第1 項前段規定，諭知易科罰
        金之折算標準。
（五）、綜上說明，本案被告關於過失重傷害罪之罰金刑部分、
        自首部分、刑法第41條第1 項前段關於易科罰金部分，
        以適用修正前舊刑法之規定較有利於被告；關於被告累
        犯部分則適用修正後之新刑法規定，有利於被告。
三、核被告甲○○所為，係犯刑法第284條第1項後段之過失重傷
    害罪；其於本件車禍肇事發生後，犯罪未被有偵查犯罪權限
    之公務員發覺前，自動留在現場，向據報前來現場處理車禍
    之警員自承為車禍肇事者，供承犯罪，接受裁判，已如上述
    ，爰依修正前刑法第62條前段自首之規定減輕其刑。爰審酌
    被告於本件車禍之發生為肇事主因，過失程度較重於被害人
    ，然被害人戊○○於本件車禍之發生與有過失，兼衡被害人
    傷勢嚴重，現已呈植物人狀態，被告犯後猶否認犯行，亦未
    與代行告訴人達成和解等一切情狀，量處如主文所示之宣告
    刑。
四、末按中華民國96年罪犯減刑條例業經立法院於96年6月15日
    三讀通過，嗣經總統於96年7月4日令公布，依同條例第16條
    規定，於96年7月16日施行。查被告犯罪時間，係在民國96
    年4 月24日以前，所犯之罪亦合於中華民國96年罪犯減刑條
    例第2 條第1 項第3 款規定之減刑條件，爰依規定，予以減
    其宣告刑二分之一如主文所示，並依中華民國96年罪犯減刑
    條例第9 條規定及上開新舊法比較之說明，適用較有利於被
    告之修正前刑法第41條第1 項前段、廢止前罰金罰鍰提高標
    準條例第2 條規定，諭知易科罰金之折算標準，以示懲儆。
據上論斷，應依刑事訴訟法第299 條第1 項前段，刑法第2 條第
1 項、刑法第284 條第1 項後段、修正前刑法第33條第5 款、修
正前刑法第62條前段、修正前刑法第41條第1 項前段，刑法施行
法第1 條之1 第1 項、第2 項前段、廢止前罰金罰鍰提高標準條
例第2 條、中華民國96年罪犯減刑條例第2 條第1 項第3 款、第
7條 、第9 條，判決如主文。
本案經檢察官連思藩到庭執行職務。
中    華    民    國    97    年    3     月    21    日
                    交通法庭  審判長法  官 王復生
                                    法  官 楊千儀
                                    法  官 陳坤地
上列正本證明與原本無異。
如不服本判決，並應於送達後十日內敘明上訴理由，向本院提出
上訴狀。
                                    書記官 林壯隆
中    華    民    國    97    年    3     月    24    日
附錄本案論罪科刑法條全文
刑法第284條
（過失傷害罪）
因過失傷害人者，處6月以下有期徒刑、拘役或5百元以下罰金，
致重傷者，處1年以下有期徒刑、拘役或5百元以下罰金。
從事業務之人，因業務上之過失傷害人者，處1年以下有期徒刑
、拘役或1 千元以下罰金，致重傷者，處 3 年以下有期徒刑、
 拘役或2千元以下罰金。


司法院資訊處製作；財團法人民間司法改革基金會備份。
